---
title: "Preliminares"
author: "yo"
date: "21/1/2021"
output: html_document
---

```{r setup, include=FALSE}
knitr::opts_chunk$set(echo = TRUE)
```

## Cuerpo

Si tenemos 'K' un conjunto cualquiera con la suma y multiplicacion.
'K' es un cuerpo si para cualquier dos elementos de ese conjunto se cumplen todas las siguentes condiciones:

- Dados dos elementos del cuerpo su '+' y 'x' pertenece dentro al cuerpo
- Esas son operaciones conmutativas *(a+b = b+a)* y asociativas(Recorrer parentecis)
- Tenemos elelemnto neutro '0' que debe pertenecer al cuerpo para la suma y producto que es el '1', `los nuetros son unicos`
- Para cada elemnto debe haber un opuesto: tal que el numerooriginal sumado con este (-a) de el numero 0, `Cada elemento tiene un unico Opuesto`
- debe existir un inverso (ala -1)
- Como se relacionan esas dos operaciones que es la *Operacion distributiva*, que es como quitar parentecis: a x (b+c) = a x b + a x c

Estas propedades permiten definir estructuras como los numeros naturales, enteros, negativos que se pueden aplicar estas propiedades y ver como si aplican o no las propiedades, de los que si son un cuerpo son:
- 'Racionales, Reales y los Complejos'

`Ejemplo de un Cuerpo: `
- `Z`={0,1} Cuerpo finito de dos elementos

**Tipo especial de Cuerpo**

## Numeros Complejos

`C={(a,b): a,b e R}`, Par Ordenado (a,b) donde a y b son numeros reales unidos

- La suma es cordenada a cordenada: `(a,b)+(d,c)=(a+c,b+d)`
- El producto se multiplica la primera por la primera y restar las segunda por la segunda y luego hacer los productos crusados sumados: `(a,b)*(d,c)=(ac-bd,ad-bc)`

Estos pares tienen nombre, la primera es la parte `real` y la segunda es la parte `imaginaria`

**Forma de escribir un numero complejo**

`Forma Binomica`: Z=a+bi, tal que tengamos z=(a,b), aqui sale la unnidad imaginaria `i que significa raiz de -1`: seria por partes REAL + IMAGINARIA`i`

Si Z=a+bi:

- Parte Real: a
- Parte Imaginaria; b

`Conjugado de un Numero Complejo: ` Es otro que tiene la misma parte real pero laparte imaginaria cambiada de Signo: Z=a+bi, Z=a-bi

`Modulo de un Numero Complejo: ` Z=Raiz(z*z(Conjugado)), seria la longitud de ese punto al origen de coordenadas: Raiz(Real^2 + Img^2)

`Argumento: ` Es el angulo que forma el vector que une el punto (0,0) con el numero Complejo con respecto al eje positivo de las x: Si z=a+bi, Arg(z)=Arctan(b/a), se da en Radianes,

`Argumento Principal: ` A ese argumento si esta entre Pi y -Pi (En Radianes) sin incluir el primero y hasta el segundo

En radianes: 360° son 2Pi Radianes

**Plano Complejo: **

Se usa para representar los numeros complejos  donde el eje de las absisas es el `Eje Real` 'X' y el de las ordenadas es `Eje Imaginario` 'Y': (a+bi)

**Forma Polar**

Es otra forma en que se pueden escribir los numeros complejos

`Formula de Euler: ` $e^{ix}=cos(x)+isen(x)$, donde 'x' es una variable, esta formula se puede escribir en forma binomica

`Forma Polar: ` Z=re^(i*phi), donde r es el modulo y phi el argumento (arg(z))

**Trabajando con Zn**

Conjunto Zn es la que tiene n elementos donde n es un numero perteneciente a los numeros naturales, En este caso trabajaremos con: `n = 3,4,5,6`

Los n elemntos son clases del 0,1,2,..,n-1.

Si nos dan n=5, y nos dan el elemento 150, si tomamamos Z5 seria:

Z5={[0],[1],[2],[3],[4]}, Aqui no se ve ningun 150 pero esta ahi ya que todos los numero enteros estan ahi,loque pasa que en Z5 lo que se ve son clases.
`Para saber en cual clase pertenece 150 ` dividimos (150/n) que n es 5, y lo que nos interesa el `Resto` que en este caso nos da 0 que a esa clase pertenece 150

*Suma y producto de Clases*
[p]+[q]=[p+q], (Suma de dos clases cualesquiera)
[p]x[q]= [pxq], Producto de clases

`Ejemplo con N=3`:

Z3={[0],[1],[2]}

Hacemos la suma y el producto para este caso, Nececitamos hacer estas Tablas

*Tabla de la Suma*

+|  0 | 1  | 2 |
-|----|----|---|
0|  0 | 1  | 2 |
-|----|----|---|
1|  1 | 2  | 0 |
-|----|----|---|
2|  2 | 0  | 1 |
-|----|----|---|

- Empezamos:
- 0+0=0, 0+1=1, 0+2=2
- 1+0=1, 1+1=2 Y `1+2=3`(Pero aqui son clases), Por tanto: [3] debemos saber a cual clase pertenence, como antes: 3/3 que da de resto 0
- 2+0=0, 2+1=3(Que ya sacamos la clase del 3), 2+2=4(Otra vez nececitamos saber a cual clase pertenece): 4/3 que de resto da 1


*Tabla del Producto*

|X|  0 | 1  | 2 |
|-|----|----|---|
|0|  0 |  0 | 0 |
|-|----|----|---|
|1|  0 |  1 | 2 |
|-|----|----|---|
|2|  0 |  2 | 1 |
|-|----|----|---|

- Aqui es igual,solo en el caso de 2*2=4 en la que sacariamos la clase del 4 que ya la habiamos sacado ariba

Estas tablas nos permiten obtener los opuestos del conjunto o el inverso si los hay

`Los Opuestos de este conjunto`

El opuesto de la clase del 1 en este caso es [2] pensariamos que es -1,Pero como estamos trabajando con clases ya que estamos con el conjunto que solo tenemos [0],[1],[2] y lo mismo para el opuesto de la clase del 2 es la clase del 1
y lo del -1 es cierto ya que si dividimos [-1]/[3] de resto nos da el 2 que esa clase es a la que pertenece, `Una forma de ver el opuesto directamente es ver en la tabla de la suma como en la fila del 1 si nos vamos a la columna del 2 es 0` y asi donde estan los 0 y ver la fila y columna para saberlos opuestos

`Los inversos`

el inverso de la clase [1] es la clase [1] y lo mismocon la clase del 2 son su propia inversa, `En este caso donde veamos 1 en la tabal del producto para saber los inversos en lafila y columna` y sino vemos ningun 1 en la fila o columna quiere decir que no hay inverso y por lo tanto no seria un cuerpo

Con eso podemos concluir que este conjunto es un Cuerpo ya que todo elemento tiene Opuesto y a excepcion del 0 tienen inverso y se cumplen las propiedades

Zn es un cuerpo si n es un numero Primo

**Numeros complejos en R**

```{r}
#                         De forma Binomica

z1=2+4i#Se almacena en una variavle
z1

#Mediante una funcion
z2=complex(real = 2,imaginary = 4)# con la parte real y la imaginaria
z2

#(Es en Forma Polar)
#Por el Modulo y el Argumento 
z3=complex(modulus = 2,argument = pi)# Explicacion de porque da -2+0i, ya que pi radianes es 180° de recorrido con respecto al eje pocitivo que termina en el eje negativo 
z3

#La i siempre tendra que estar acompañada con un numero si no dara error
4+1i #== a+i

#Para comprobar el tipo de dato estamos trabajando es `typeof()`
typeof(z1)
typeof(z2)
typeof(z3)
#Todas estas 3 nos devuelven "Complex" que es de tipo complejo

#Para obtener solo una parte del Numero Complejo
Re(z1)# Para obtener le parte Real del numero
Im(z1)# Para obtener laparte imaginaria
# Si usamos estas funciones donde este un 0 saldra una expreccion notacion cientifica expresada como un numero muy pequeño

#Obtener el Conjugado de un Complejo: "Conj()"
Conj(z1)
Conj(z2)
Conj(z3)
#El conjugado de un numero que solo tiene parte real en la que laimaginaria es cero el resultado es igual porque como no tiene imaginaria no cambia nada

#Para obtener el Modulo: "Mod()"
Mod(z3)

#Para obtener el argumento: "Arg()"
Arg(z3)

# Operaciones basicas con Numeros Complejos
z1+z2#Suma
3*z1#Producto
z3*z2
```

**Numeros complejos en Python**

```{python}
#Definir numeros Compejos
z1=4+3j # Aqui se define la "j"
print(z1)

z2=complex(2,1)
print(z2)

#Si queremos poner a+i o a-i donde a es un numero cualquiera hay que seguir la sintaxis: a-ji o a+ji

#Para saber el tipo de dato
type(z1)
type(z2)

#Para Obtener Por partes
z1.real # Obtener la parte real
z1.imag # Obtener la Parte Imaginaria

#El conjugado
z1.conjugate()# esta es una funcion por eso de los parentecis y las de arriba no
z2.conjugate()

#Para obtener el modulo o el argumento usamos funciones como abs() y cmath.phase()

import cmath# se usa para sacar el argumento

abs(z1)# suena como valor absoluto que se traduce en el Modulo

#Para el Argumento
cmath.phase(z2)

# Las operaciones basicas con un complejo

z1+z2 # Suma

3*z2 # Producto de un escalar por un complejo

z1*z2 # Producto de dos complejos
```


## Ejercicios de Numeros Complejos

-- Sacar el Argumento: arg(z)=arctg(Img/Real) que es de [-pi,pi]

z=2+2i, arctg(2/2)=arctg(1)=pi/4 rad = 45 Grados

```{r}
z=2+2i
#El resultado con la funcion Arg nos lo dara en Radianes por lo que lo convertimos a grados: (resultado)*180/pi
(Arg(z)*180)/pi

z2=(sqrt(3)+1i)^6
(Arg(z2)*180)/pi

z3=(1+3i)/2
(Arg(z3)*180)/pi

z4=-2/(1+sqrt(3i))
(Arg(z4)*180)/pi

```

# Tabla para calcular el Seno, Coseno y Tangente de 5 angulos

Los numeros que estan entre () en realidad estan en Raiz cuadrada

| 0 | 30  | 45  | 60  | 90 | En Angulos  |
|---|-----|-----|-----|----|-------------|
| 0 |pi/6 |pi/4 |pi/3 |pi/2| En Radianes |
|---|-----|-----|-----|----|-------------|
| 0 | 1/2 |(2)/2|(3)/2|  1 |    Seno     |
|---|-----|-----|-----|----|-------------|
| 1 |(3)/2|(2)/2| 1/2 |  0 |  Coseno     |
|---|-----|-----|-----|----|-------------|
| 0 |1/(3)|  1  | (3) | Inf|  Tangente   |
|---|-----|-----|-----|----|-------------|

En el primer ejemplo, al darnos pi/4 lo buscamos en esta tabla para ver a que angulo corresponde que es 45°.

Ejercicio 3:

- i(1-Raiz(3)i)(Raiz(3)+i) = 2(1+Raiz(3)i)

Empezamos a pasar a forma polar los elementos del miembro de la Izquierda

Forma Polar: `i=re^i*Phi`

Donde:

(Modulo) r=|i| = `Raiz(REAL^2+Imaginaria^2)`

(Argumento) phi = Arg(i)= `Arctg(Img/Real)`

Empezamos con "i"

r=sqrt(0^2+1^2)=1
phi=Arg=arctg(1/0)= Inf(Lo que nos indica la Tabla es pi/2)

- Forma Polar de "i": 1e^i*pi/2 = e^ipi/2

Ahora con: "(1-Raiz(3)i)"

r=sqrt((1)^2+raiz(3)^2)=sqrt(1+3)= 2
phi=arg()=arctg(-raiz(3)/1)= arctg(-raiz(3)), Aqui en la tabla solo tenemos raiz de 3 positivo entonces nececitamos saber el cuadrante en el que va:

Cuadrantes:

- I : SEN(+) y COS(+)
- II : SEN(+) Y COS(-)
- III : SEN(-) Y COS(-)
- IV :  SEN(-) Y COS(+)

Tenemos -Raiz(3) para saber cual es el negativo, seno o coseno nececitamos ir alaformula de euler: `e^iphi=cos(phi)+isen(phi)` y nuestro numero es: 1-raiz(3), por lo que vemos que lo que multiplica ala i es la raiz(3) que esta en seno y esta negativo, por lo que cos(+) y sen(-), estamos en IV cuadrante, el angulo segun la tabla es -pi/3 que son -60° 

- Forma Polar= 2e^i-(pi/3)

Ahora con (Raiz(3)+i)

r=sqrt((raiz(3))^2+(1)^2)= 2
phi=arctg(1/raiz(3))= pi/6

- Forma Polar= 2e^i(pi/6)

Ahora con todas las formar polares las multiplicamos

$e^{i*pi/2}*2e^{-ipi/3}*2e^{ipi/6}= 4e^{i(pi/2+pi/3+pi/6)} = 4e^{i(2pi/6)}$

O tambien es igual a ${4e^{ipi/3}}$, Ya con ese resultado ahora lo pasamos a forma binomial para eso usamos la formula de euler:
$4e^{ipi/3} = 4cos(pi/3)+isen(pi/3) = 4(1/2 + i sqrt(3)/2)$, sacando factor comun de 1/2, nos queda: 2(1+Raiz(3)i) que es la igualacion original del ejercicio

## Polinomios

Dado K un cuerpo cualquiera:

- Polinomio en una variable: es en la forma p(x)= a0 + a1X + a2X^2 + ... +anX^n, donde ai es un numero y la x una variable cualquiera. Los grados que seria el exponente mas grande del polinomio

- Polinomio Iguales, si tienen el mismo grado y los mismo coeficientes

`Grado de Polinomio: ` es el valor mas alto del exponentecuyo ceficiente no es nulo

**Ejemplo**

p(x)=$x^2+5x+1$ : Es un polinomio de Segundo Grado
q(x)=$x^4-5$: esun polinomio de grado 5

Un polinomio Constante(Los que solo tiene numero y no x) es de grado 0, ejemplo: $p(x)=5$

**Conjunto de polinomios en una variable: **, se indica con una K[x], que solo tienen una x y con coeficientes en el cuerpo k, se pueden definir la suma y multiplicacion

la suma de p(x)+q(x), si p(x)=a0 + a1X + ... +anX^n y q(x)= b0 + b1X + ... +bmX^m, entonces p(x)+q(x)=(a0+b0)+(a1X+b1X)+(...+...)+(anX^n+bmX^m), Y p(x)xq(x) = (a0xb0)x(a1Xxb1X)x(...x...)x(anX^nxbmX^m), si no son del mismo grado habra a los que no se le tendra que hacer nada

Se aplican la suma de las X con las X y los terminnos independientes con terminnos independientes

El conjuntp K[x] tiene ciertas propiedades pero no cumple para ser un Cuerpo y falla es que no existe elemnto inverso para todo elemento de K[x], los unicos que tienen son los polinomios constantes

**Divicion de Polinomios: ** Dado un polinomio p(x) entre otro polinomio s(x), `De grado menor o igual al de p(x)`, consiste en buscar dos polinomios q(x)`Cosiente` y r(x)`Resto`, se cumple la formula: p(x)=s(x)q(x)+r(x), donde siempre el grado de r(x)`resto` sea menor que el divisor s(x)

- El grado del polinomio que queremos dividir debe ser siempre mayor (Es el que esta afuera de la casa de la divicion) o igual al grado del divisor

- Encontrar un monomio tal que multiplicado al termino dominante del divisor de como resultado al termino del dividendo,(Ese lo ponemos arriba de la casa)

- Bajamos del dividendo el primer termino con signo contrario y ese monomio el que obtuvimos arriba lo multiplicamos por los otros termino del divisor,el resultado lo cambiamosde signo y lo ponemos enseguida del termino que bajamosdel dividendo y efectuamos la suma

- Con el resultado que nos de volvemos a repetir el proceso del inicio y se termina la divicion cuando el grado de la suma del dividendo sea menor al divisor 

**Polinomio Irreducible: **Un polinomio con coeficiente en un cuerpo, no sea constante,no se puede descomponer en producto de otros polinomios sin que sea trivial.

p(x)= $1+x^2$ es irreducible ya que no se puede escribir de forma r(x)s(x), que sea simplificado como producto de otro polinomio almenos uno sera polinomio=1, eso es la descompocicion trivial

q(x)=$1-x^2$ no es irreducible ya que se puede simplificar: q(x)=(1-x)(1+x) 

Un polinomio se puede asociar a una funcion en la que se toman elemntos del cuerpo les aplicamos una funcion en la que sustituimos la x por cualquier elemento alpha(UN numero) del cuerpo, nos devuelve un numero y eso seria como evualuar un polinomio

**Raiz de Polinomios**

Aquellos numeros alpha del cuerpo que cundo lossustituimos en elpropio polinomio nos dan un cierto numero que es P(alpha)=0

**Ejercicios: **

 - Para saber si una de esas ecuaciones es un polinomio tiene que tener exponentes mayor o igual que cero, si tiene un negativo deja de ser polinomio
 
 - sI nos piden que algo sea divisible por otra cosa, lo que enrealidad nos estan pidiendo es que el resto sea 0, por tanto hay que dividir
 
## Polinomios en R

PARA USARLOS se nececita instalar packetes: "polynom" y "pracman"

```{r}
#Para definir un polinomio, se iguala el parametro "coef" al vector de cofecientes en orden ascendente(de menor a mayor)
p = polynomial = ( coef = c(1:10) )
p # El resultado incia con el numero hasta la x^9

q = polynomial = ( coef = c(1,2,3,4,5) )
q

#Para comprobar si son iguales
p==q

#Forma de calcular el grado de un polinommio con la funcion "lenght"
#Aqui al definir los polinomimios empiezan en 0 por eso se le resta -1
gradop=length(p)-1
gradoq=length(q)-1

#sumar
p+q

#Producto
p*q

#La divicion se hace con "/" pero el resultado que obtendremos el cociente y para obtener el resto hay que usar el %%
cociente=p/q
cociente
resto=p%%q
resto

#Para evualuar un polinomio se usa "predict(Polinomio,Numero)", que seria la sustitucion del numero por la x
predict(p,1)
predict(q,0)

#Para las Raices se usa la funcion "polyroot()", que se introduce entre los parentecis un vector de coeficientes en orden creciente
#Este seria: x^2+2x+1
polyroot(c(1,2,1))# EL resultado de R nos lo da con numeros complejos

#Este seria: x^2-4
polyroot(c(-4,0,1))# EL resultado de R nos lo da con numeros complejos


```

## Polinomios en Python

Se usa la libreria sympy, con las funciones symbols(): para indicar con cual variable bamos a trabajar y Poly(): para introducir el polinomio como parametro

```{python}
import sympy

x = sympy.symbols('x')# Aqui estamos haciendo que la Variable "x" que es la que esta almacenando todo esto, debe ser tratada como la letra del polinomio
p = sympy.Poly(x**2)# ya con la "x" ponemos el polinomio en este caso al cuadrado
p # Al consultar 'ZZ' es que de numeros Enteros

#Definimos otro Polinomio
q = sympy.Poly(1+x+x**3)

#OTRA FORMA DE DEFINIR LOS POLINOMIOS ES USANDO "Numpy"
import numpy as np
#Introducimos como parametro el vector de coeficiente otravez en orden desendente
r = np.poly1d([1,2,1])# seria: 1X^2+2x+1
print(r)

s = np.poly1d([1,2,3,4,5])#Seria: 1X^4+2X^3+3X^2+4X+5
print(s)

#Para comprovar si dos polinomios son iguales
p==q
r==s# Si Igualaramos un polinomio de sympy con uno de Numpy,NO daria lo mismo, da un Error

# Para calcular el grado de cualquier polinomio con SYMPY
p.degree()
q.degree()

#En el caso de los de Numpy
r.order
s.order
#las operaciones con Sympy
#Hacer la Suma
p+q
#El resultado es como cuando lo imprimimos
#El producto
p*q
#En el caso de Numpy es igualpero el resultado cambia
r+s
r*s
#Nos sale como una lista con puros Numeros

#Divicion con Numpy
s/r # El resultado nos da dos polinomios, el primero es el cosiente y la otra parte es el resto

#Para verificar que el resultado sea el correcto,usando el resultado que nos arrogo arriba usamos El primero que es poly1d y el segundo alser una constante no hace falta declararlo como el primero
r*np.poly1d([1,0,2])+3 == s

#Para evualuar polinomios con algun numero
#Asi:
r(0)
s(1)

#Hacer las Raices
#Aqui se esta usando "Polynomial.r"  
#Estamos resolviendo la ecuacion =0 con ".r" a cada polinomio de Numpy que tengamos
r.r#Nos muestrael Numero de Soluciones que pueda tener
s.r#Estenos da 4 Soluciones Complejas ya que tambien tiene las conjugadas
```

##Principio de Induccion

Si p(n) es una propiedad valida para un numero "n" natural y se cumple:

- Que es cierta para p(1), El primer Numero (CASO BASE)
- sI P(n) es verdad entonces p(n+1) Es cierta (Caso Inductivo)

Entonces p(n) es cierta para cualquier numero Natural

Tenemos el principio de induccion Completa,en el que es cierta para un conjunto de numero o donde no iniciamos con el 1, si no con cualquiera

Aqui debe ser cierta no para n si no para todos los numeros ANTERIORES o igualesa n para todo numero




